---
title: "KCB_final"
author: "skku_psat_supercon"
date: "2019/7/3"
output: html_document
runtime: shiny
---

```{r setup, include=FALSE}
knitr::opts_chunk$set(echo = TRUE)
```

```{r packages, include=FALSE, message=FALSE, error=FALSE,warning=FALSE}
#setwd('C:/Users/kmlam/DACON Dropbox/대회/8th_KCB/KCB 2차검수/HelenLim/Code/HelenLim_code
#')
library(shiny)
library(plyr)
library(dplyr)
library(NbClust)
library(tidyverse)
library(magrittr)
library(data.table)
library(ggplot2)
library(devtools)
library(rgl)
library(psych)
library(GPArotation)
library(sp)
library(spdep)
library(rgdal)
library(rebus)
library(rmapshaper) #only for simplifing sp object
library(rebus)
library(bit64)
library(spatialEco)
library(corrplot)
library(readxl)
credit <- fread("credit_card_data.csv",encoding="UTF-8") 
jejudata <- fread("jeju_financial_life_data.csv",encoding="UTF-8") 
jeju2 <- fread("jeju_financial_life_data.csv",encoding="UTF-8") 
coordinates(jeju2) = ~x_axis+y_axis

hprice <- read_xlsx("totalhouseprice.xlsx",col_names = TRUE) %>% as.data.frame()
hprice2019 <- read_xlsx("totalhouseprice2.xlsx",col_names = TRUE) %>% as.data.frame()

```

# I. credit_card_data.csv
## 1. EDA
### 1) 데이터 전처리
* 시각화에 용이한 데이터 형태로 만들기 위해 기초적인 데이터 전처리 실행

```{r data_munging, warning = F}
# date type으로 변수 타입을 수정합니다.
credit_munged = 
  credit %>%
  unite( col = year_month, year, month, sep = "-", remove = F ) %>%
  mutate( year_month = as.Date( paste(year_month, '01', sep = '-') ) ) 

credit_munged = 
  credit_munged %>%
  mutate( credit_loan = as.numeric(credit_loan),
          ls_rep_loanb = as.numeric(ls_rep_loanb),
          inst_rep_loanb = as.numeric(inst_rep_loanb))

# 2016년 1월 10대 데이터를 제거합니다. 
credit_munged =
  credit_munged %>%
  filter( year_month != as.Date("2016-01-01") )

credit_munged = credit_munged[credit_munged$city != '',] # we do not need the datum averaged by ages

credit %<>% filter(ages != '10대'| year != 2016 | month != 1)

# 파생변수를 생성합니다. 
credit %<>%  mutate(credit_card_spent = (credit_card_installments_payment + credit_card_payment), 
                    credit_card_ratio = (credit_card_installments_payment + credit_card_payment)/monthly_card_spend,
                    monthly_ma = monthly_lc - monthly_loan, 
                    sep_loan = (inst_rep_loanb/ls_rep_loanb)*100)
```

* credit_card_spent = 신용카드 할부 이용금액 합 + 신용카드 일시불 이용금액 합
* credit_card_ratio = (신용카드 할부 이용금액 합 + 신용카드 일시불 이용금액 합) / 월 카드 이용 총 금액
* sep_loan = (분할상환대출 총 대출잔액/일시상환대출 총 대출잔액)*100

### 2) 시각화

#### a) 연령별, 지역별 시각화 - 그래프
여러 변수들 중 해석에 유의한 변수들을 따로 추출하여 해석해보았다. 

```{r}
ggplot(credit_munged, aes(x= year_month, y= monthly_loan, color = ages )) +
  geom_line(size = 1) +
  ggtitle('총 대출잔액(monthly_loan)') + 
  facet_wrap(~ city, ncol = 4) +
  theme(axis.text.x = element_text(angle = 35))
```

* 지역별로는 제주를 제외하고는 월별 총 대출잔액이 두드러진 상승세를 보이는 모습은 발견되지 않았다.
* 연령별로는 30대~50대와 같이 주요 경제활동 연령대에서 월별 총 대출잔액 값이 높게 나타났다.
* 반면 10대~20대의 경우에는 월별 총 대출잔액 값이 상대적으로 낮게 나타났다.

```{r, warning=FALSE, fig.align='center'}
ggplot(credit_munged, aes(x= year_month, y= monthly_cd_loan, color = ages )) +
  geom_line(size = 1) +
  ggtitle('월별 총 카드대출잔액(monthly_cd_loan)') + 
  facet_wrap(~ city, ncol = 4) +
  theme(axis.text.x = element_text(angle = 35))

ggplot(credit_munged, aes(x= year_month, y= monthly_insurance_loan, color = ages )) +
  geom_line(size = 1) +
  ggtitle('월별 총 보험대출잔액(monthly_insurance_loan)') + 
  facet_wrap(~ city, ncol = 4) +
  theme(axis.text.x = element_text(angle = 35))

ggplot(credit_munged, aes(x= year_month, y= monthly_installments_loan, color = ages )) +
  geom_line(size = 1) +
  ggtitle('월별 총 할부금융대출잔액(monthly_installments_loan)') + 
  facet_wrap(~ city, ncol = 4) +
  theme(axis.text.x = element_text(angle = 35))

ggplot(credit_munged, aes(x= year_month, y= monthly_sbk_loan, color = ages )) +
  geom_line(size = 1) +
  ggtitle('월별 총 저축은행대출잔액monthly_sbk_loan)') + 
  facet_wrap(~ city, ncol = 4) +
  theme(axis.text.x = element_text(angle = 35))

ggplot(credit_munged, aes(x= year_month, y= monthly_bk_loan, color = ages )) +
  geom_line(size = 1) +
  ggtitle('월별 총 시중은행대출잔액(monthly_bk_loan)') + 
  facet_wrap(~ city, ncol = 4) +
  theme(axis.text.x = element_text(angle = 35))


```

>>> 대출회사별 시각화 결과

* 시중은행대출잔액에서는 지역별, 연령별로 큰 변화가 없다.
* 다만 시중은행대출의 경우 "제주"가 상대적으로 높은 상승세를 보이고 있다.

* 할부금융대출잔액에서는 지역별로는 큰 차이를 보이지 않고 있다.
* 연령별로는 20대~50대가 주로 이용하며, 70대~90대의 경우에는 상대적으로 적게 이용한다.

* 보험대출잔액에서는 지역별로 큰 차이보다는 연령별로 큰 차이를 보이고 있다.
* 카드대출잔액에서는 전체적으로 상승세를 보이고 있다.
* 저축은행대출잔액에서도 전체적으로 상승세를 보이고 있다.

* 즉, 대출회사별로 연령대와 지역을 고려하여 시각화 한 결과는 다음과 같다.
* A) 제주가 전체적으로 대출금액이 다른 지역에 비해서 가파르게 상승하고 있다.
* B) 시중은행대출은 크게 증가하지 않았지만, 할부사나 보험사, 카드사 대출은 증가하는 추세에 있다.

```{r, warning=FALSE, fig.align='center'}
ggplot(credit_munged, aes(x= year_month, y= ls_rep_loanb, color = ages )) +
  geom_line(size = 1) +
  ggtitle('일시상환대출 총 대출잔액(ls_rep_loanb)') + 
  facet_wrap(~ city, ncol = 4) +
  theme(axis.text.x = element_text(angle = 35))

ggplot(credit_munged, aes(x= year_month, y= inst_rep_loanb, color = ages )) +
  geom_line(size = 1) +
  ggtitle('분할상환대출 총 대출잔액(inst_rep_loanb)') + 
  facet_wrap(~ city, ncol = 4) +
  theme(axis.text.x = element_text(angle = 35))

```
  
>>> 상환방식 별 대출잔액

* 일시상환 총 대출잔액은 지역별, 연령별로 유의미한 결과를 보이고 있다.
* 일시상환 총 대출잔액은 60대 이상이 다른 연령대에 비해 상대적으로 높은 값을 가진다.
* 반면 30대 등 상대적으로 연령이 높아질 수록 일시상환 총 대출잔액이 낮은것을 확인할 수 있다.

* 반대로 분할상환대출 총 대출잔액 변수에서는 30대 40대가 주축을 차지하는 것을 볼 수 있다.
* 반면 60대 이상의 경우 30대 40대 보다 상대적으로 낮은 분할상환 총 대출잔액을 보유하고 있다. 

* 즉, 상환방식별 대출잔액을 분석한 결과,
* 나이대가 높을 수록 일시상환을 분할상환보다 더 선호한다는 것을 알 수 있었다.



```{r, warning=FALSE, fig.align='center'}
ggplot(credit_munged, aes( x = year_month, y = mortgage_loan, color = ages )) +
  geom_line(size = 1) +
  ggtitle('담보대출 대출금액 총합') +
  facet_wrap(~ city, ncol = 4) +
  theme(axis.text.x = element_text(angle = 35))
```
  
>>> 담보대출 대출금액 총합

확인해보면 17년도 상반기 대구의 10대와 충북의 90대가 눈에띄는 변화를 보여주고 있음을 알 수 있다.

이는 2017년 3월에 출시되었던 미방문 담보대출의 영향이 있었을 수도 있을 것이다.
[뉴스링크](http://www.seoulfn.com/news/articleView.html?idxno=272918)

* 다른 변수들에 대해서도 다음과 같이 확인할 있다.

```{r , echo = F}
ui <- fluidPage(

  # App title ----
  titlePanel("연령별, 도시별"),

  # Sidebar layout with a input and output definitions ----
  sidebarLayout(

    # Sidebar panel for inputs ----
    sidebarPanel(

      # Input: Selector for choosing dataset ----
      selectInput(inputId = "variable",
                  label = "Choose a variable:",
                  choices = c('population', 'num_opencard', 'num_usecard', 
                              'monthly_card_spend', 'monthly_lc', 'monthly_loan', 
                              'monthly_bk_loan', 'monthly_cd_loan', 
                              'monthly_installments_loan', 'monthly_insurance_loan', 
                              'monthly_sbk_loan', 'loan_commitment', 'inst_rep_loanb', 
                              'ls_rep_loanb', 'credit_loan', 'mortgage_loan', 
                              'credit_card_payment', 'credit_card_installments_payment'))

    ),

    # Main panel for displaying outputs ----
    mainPanel(

      # Output: ggploy ----
      plotOutput(outputId = "ggPlot")

    )
  )
)
```

```{r , echo = F}
# Define server logic to summarize and view selected dataset ----
server <- function(input, output) {

  # Generate a summary of the dataset ----
  output$ggPlot <- renderPlot({
    idx_selected = colnames(credit_munged) %in% c('year_month', 'ages', 'city', input$variable)
    dataset_selected = credit_munged[, idx_selected]
    colnames(dataset_selected)[4] = 'variable_choosed'
    ggplot(dataset_selected, aes( x = year_month, y = variable_choosed, color = ages )) +
      geom_line(size = 1) +
      ggtitle(input$variable) + 
      facet_wrap(~ city, ncol = 4) +
      theme(axis.text.x = element_text(angle = 35))
  })

}
```

```{r ,echo = F, message=FALSE,fig.align='center'}
shinyApp(ui, server)
```


```{r}



hprice2 <- gather(data = hprice, key = "year_month", value = "housepriceindex","전국":"제주")
colnames(hprice2) <- c("year_month","city","housepriceindex")
ggplot(hprice2,aes(x=year_month,y=housepriceindex))+geom_line(size=1) + facet_wrap(~city)+
  ggtitle('2014~2017 주택가격지수')
hpricegg <- ggplot(hprice2,aes(x=year_month,y=housepriceindex,color=city))+geom_line(size=1)
hpricegg + geom_vline(xintercept=as.numeric(hprice$date[25]), linetype = 'dotted', color='red', size = 1)+ggtitle('2014~2017 주택가격지수')
hprice3 <- subset(hprice2,hprice2$city=="전국"|hprice2$city=="제주")
hpricegg2 <- ggplot(hprice3,aes(x=year_month,y=housepriceindex,color=city))+geom_line(size=1)
hpricegg2 + geom_vline(xintercept=as.numeric(hprice$date[25]), linetype = 'dotted', color='red', size = 1)+  ggtitle('2014~2017 주택가격지수 (전국,제주)')

hprice20192 <- gather(data = hprice2019, key = "year_month", value = "housepriceindex","전국":"제주")
colnames(hprice20192) <- c("year_month","city","housepriceindex")
ggplot(hprice20192,aes(x=year_month,y=housepriceindex))+geom_line(size=1) + facet_wrap(~city)+
  ggtitle('2018~2019.6 주택가격지수')
ggplot(hprice20192,aes(x=year_month,y=housepriceindex,color=city))+geom_line(size=1)+
  ggtitle('2018~2019.6 주택가격지수')
hprice201922 <- subset(hprice20192,hprice20192$city=="전국"|hprice20192$city=="제주")
hpricegg201922 <- ggplot(hprice201922,aes(x=year_month,y=housepriceindex,color=city))+geom_line(size=1)
hpricegg201922 + geom_vline(xintercept=as.numeric(hprice$date[25]), linetype = 'dotted', color='red', size = 1)+ ggtitle('2018~2019.6 주택가격지수')

```

>>> 주택가격 매매지수를 이용한 시각화

* 앞서 살펴본 대출데이터에서 제주지역의 대출잔액이 지속적인 증가세를 보였는데, 이는 주택가격이 지속적으로 상승함에 따라서 나타난 결과인 것으로 보인다.
* 주택가격지수는 (2017.11 == 100)을 기준으로 작성되었다.
* 2014년부터 제주지역의 주택가격지수는 지속적인 상승을 거듭하였으며, 전국 평균과 비교하여 큰 상승폭을 보여주고 있다.
* 하지만 2018년 이후로는 전국 평균과 비교하여 크게 벗어나는 흐름을 보여주고 있지는 않다.




#### b) 지도 시각화

##### b-1) 시각화 위한 사전작업

* 지도 데이터가 필요하므로 shp file을 읽어온다. (도 기준)
* 데이터가 매우 방대하므로 ms_simplify api를 이용 간단화 해준다.
* 데이터에 세종시가 없기 때문에 세종시를 제거한다.

```{r, warning=FALSE, message=FALSE, fig.align='center'}
korea_sp = readOGR(dsn="CTPRVN_201902", layer="TL_SCCO_CTPRVN")
korea_sp_simplified = ms_simplify(korea_sp)
korea_sp_simplified@data = korea_sp@data
korea_sp = korea_sp_simplified

is_sejong = str_sub(korea_sp@data$CTPRVN_CD, 1,2) == "36" #Sejong has CTPRVN_CD with '36' in first two character
korea_sp = korea_sp[!is_sejong,]

plot(korea_sp, main = 'Korea')
```

* 데이터 병합을 위해 키 값을 맞춰줘야 하기 때문에 전처리 실행
* korea_sp, credit summarised 병합

```{r warning = F, message=FALSE}
population_divided_by_1000 = credit_munged$population/1000 #because of the problem of integer overflow, we should divide it by 1000
                                                           #we will multiply it at later part
credit_summarised_4map = credit_munged

credit_summarised_4map_pop_by_city =
  credit_summarised_4map %>%
  group_by(city) %>%
  dplyr::summarise(population_sum_by_city = sum(population))

credit_summarised_4map = 
  merge(credit_summarised_4map, credit_summarised_4map_pop_by_city, by = 'city')

population_sum_by_city = credit_summarised_4map$population_sum_by_city

credit_summarised_4map = 
  credit_summarised_4map %>% 
    dplyr::mutate_at(c('population', 'num_opencard', 'num_usecard', 
                        'monthly_card_spend', 'monthly_lc', 'monthly_loan', 
                        'monthly_bk_loan', 'monthly_cd_loan', 
                        'monthly_installments_loan', 'monthly_insurance_loan', 
                        'monthly_sbk_loan', 'loan_commitment', 'inst_rep_loanb', 
                        'ls_rep_loanb', 'credit_loan', 'mortgage_loan', 
                        'credit_card_payment', 'credit_card_installments_payment'),
                        function(x) {(x*population_divided_by_1000/population_sum_by_city)*1000}
                        )

credit_summarised_4map = 
    credit_summarised_4map %>% 
    group_by(city) %>%
    dplyr::summarise_at(c('population', 'num_opencard', 'num_usecard', 
                        'monthly_card_spend', 'monthly_lc', 'monthly_loan', 
                        'monthly_bk_loan', 'monthly_cd_loan', 
                        'monthly_installments_loan', 'monthly_insurance_loan', 
                        'monthly_sbk_loan', 'loan_commitment', 'inst_rep_loanb', 
                        'ls_rep_loanb', 'credit_loan', 'mortgage_loan', 
                        'credit_card_payment', 'credit_card_installments_payment'),
                        sum
                        )

korea_sp@data$CTP_KOR_NM =
  korea_sp@data$CTP_KOR_NM %>% 
  str_remove_all(pattern = or1(c("상","라","청","도")) ) %>%
  str_sub(1, 2)

korea_spdf = korea_sp
korea_spdf@data = merge(korea_sp@data, credit_summarised_4map, by.x = "CTP_KOR_NM", by.y = "city")
```


##### b-2) 지역별 변수 시각화 

```{r echo = F}
ui_sp <- fluidPage(

  # App title ----
  titlePanel("도시별"),

  # Sidebar layout with a input and output definitions ----
  sidebarLayout(

    # Sidebar panel for inputs ----
    sidebarPanel(

      # Input: Selector for choosing dataset ----
      selectInput(inputId = "variable",
                  label = "Choose a variable:",
                  choices = c('population', 'num_opencard', 'num_usecard', 
                              'monthly_card_spend', 'monthly_lc', 'monthly_loan', 
                              'monthly_bk_loan', 'monthly_cd_loan', 
                              'monthly_installments_loan', 'monthly_insurance_loan', 
                              'monthly_sbk_loan', 'loan_commitment', 'inst_rep_loanb', 
                              'ls_rep_loanb', 'credit_loan', 'mortgage_loan', 
                              'credit_card_payment', 'credit_card_installments_payment'))

    ),

    # Main panel for displaying outputs ----
    mainPanel(

      # Output: spPlot ----
      plotOutput(outputId = "spPlot")

    )
  )
)
```

```{r echo = F}
# Define server logic to summarize and view selected dataset ----
server_sp <- function(input, output) {

  # Generate a summary of the dataset ----
  output$spPlot <- renderPlot({
    spplot(korea_spdf, zcol = input$variable, main = input$variable)
  })

}
```

```{r ,echo = F, message=FALSE, fig.align='center'}
shinyApp(ui_sp, server_sp)
```



#### c) 자기상관성 - Moran's I statistics

* 지역적으로 수치적인 차이는 있었지만, 통계적으로 분석을 진행하는 것이 유의미한지 파악하기 위하여 지역적 자기상관성 테스트를 진행하였다.

* 지역적인 상관성이 존재하는지 Moran's I statistics를 통해 확인해 보았다. (제주도 제외 이유는 섬이라는 지역적 특성 때문에 지역적 자기상관성을 확인하지 않아도 될 것이라고 판단했기 때문이다.)

```{r, warning=FALSE, message=FALSE, fig.align='center'}
is_jeju = str_sub(korea_sp@data$CTPRVN_CD, 1,2) == "50" #Jeju has CTPRVN_CD with '50' in first two character
korea_sp_without_jeju = korea_sp[!is_jeju,]
plot(korea_sp_without_jeju, main = 'Korea with out Jeju')
```

```{r, warning=FALSE}
korea_spdf_without_jeju = korea_spdf[!is_jeju,]
korea_nb_without_jeju = poly2nb(korea_spdf_without_jeju, snap = 0.05)
```

```{r, warning=FALSE, fig.align='center'}
korea_centers_without_jeju = coordinates(korea_spdf_without_jeju)
plot(korea_spdf_without_jeju); plot(korea_nb_without_jeju, korea_centers_without_jeju, add = TRUE)
```


```{r echo = F}
ui_moran <- fluidPage(

  # App title ----
  titlePanel("자기상관성 검정(Moran's I Autocorrelation test)"),

  # Sidebar layout with a input and output definitions ----
  sidebarLayout(

    # Sidebar panel for inputs ----
    sidebarPanel(

      # Input: Selector for choosing dataset ----
      selectInput(inputId = "variable",
                  label = "Choose a variable:",
                  choices = c('population', 'num_opencard', 'num_usecard', 
                              'monthly_card_spend', 'monthly_lc', 'monthly_loan', 
                              'monthly_bk_loan', 'monthly_cd_loan', 
                              'monthly_installments_loan', 'monthly_insurance_loan', 
                              'monthly_sbk_loan', 'loan_commitment', 'inst_rep_loanb', 
                              'ls_rep_loanb', 'credit_loan', 'mortgage_loan', 
                              'credit_card_payment', 'credit_card_installments_payment')),
      
      # Input: Slider for the number of bins ----
      sliderInput(inputId = "simulations",
                  label = "Number of simulations:",
                  min = 100,
                  max = 2000,
                  value = 1000)

    ),

    # Main panel for displaying outputs ----
    mainPanel(

      # Output: Verbatim text for data summary ----
      verbatimTextOutput("moran")

    )
  )
)
```

자기상관성 검정에 기준이 되는 이웃 지점 시각화

본 데이터에는 162개의 pop_cd가 존재한다. 이는 시각화로 인사이트를 도출하기에 많은 개수라고 판단하였다. 더욱 선명한 인사이트를 도출하기 위해 부분에 집중하기로 하였고 이를 판단하기 위해 지역적 자기상관성 테스트를 진행하였다.

지역적 자기상관성을 다른 모든 변수에서 확인해보았다. p-value가 0.05보다 작으면, 지역적 자기 상관성이 존재한다는 의미이고, 0.05보다 크면 지역적 자기 상관성이 존재하지 않는다는 의미이다. 다음에서 볼 수 있듯이, 모든 변수에서 지역적 자기 상관성이 거의 존재하지 않았다. 이를 통해 지역별 차이보다는 성별, 연령별 차이에 집중하는 것이 더욱 의미있다고 판단하였고 이후의 분석에서는 지역별 차이보다 성별, 연령별 차이에 따른 인사이트 발견에 집중하였다.

```{r echo = F}
# Define server logic to summarize and view selected dataset ----
server_moran <- function(input, output) {

  # Generate a summary of the dataset ----
  output$moran <- renderPrint({
    moran.mc(
      korea_spdf_without_jeju@data[,input$variable], 
      nb2listw(korea_nb_without_jeju),
      nsim = input$simulations - 1
      )
  })

}
```

```{r echo = F, message=FALSE, fig.align='center'}
shinyApp(ui_moran, server_moran)
```




##2. Clustering(금융스타일 분류)

단순히 변수 별로 시각화를 진행하였을 경우 변수의 개수도 많고 개별 변수의 영향력만 고려하게 되므로 인사이트 도출이 쉽지 않다고 판단하였다.

이에 우선적으로 고객들의 금융 스타일을 파악하고 규명하기 위해 기존 변수들과 파생변수들을 이용하여 클러스터링을 진행하였다.

이를 위해 사람들의 금융 스타일을 알 수 있는 여러 변수를 추려보았다.
(해석의 용이함을 위해 일부 패러미터와 변수를 조정하였다. )

이에 사용된 변수는 다음과 같다.  
1) 은행업종 총 대출금액  
2) 카드업종 총 대출금액  
3) 할부금융업종 총 대출금액  
4) 보험업종 총 대출금액  
5) 저축은행업종 총 대출금액  
6) 담보대출 대출금액 총합  
7) 신용카드 일시불 이용금액 합  
8) 신용카드 할부 이용금액 합  
9) 실카드 사용수  
10) 총 대출 약정 금액 - 총 대출금액  
11) 분할상환비율  


먼저 기존의 변수와 파생된 변수들로 클러스터링을 해 보았을 때, 3개의 군집이 가장 적절하다고 나왔다.(kmeans) 각 군집별 특성을 살펴보면 다음과 같다. 

* 클러스터1: 은행업종 총 대출금액, 담보대출 대출금액 총합 변수의 값이 높았다. 즉, 제1금융권 대출을 주로 하며 집이나, 차 같은 담보대출이 있는 스타일이다.

* 클러스터2: 저축은행은행업종 총 대출금액 변수의 값이 높았다. 즉, 은행대출과 담보대출 등 금리가 낮은 대출과는 관련이 상대적으로 떨어지는 반면에 저축은행의 대출과 같이 상대적으로 금리가 높은 대출을 가지고 있는 스타일이다.

* 클러스터3: 카드업종 총 대출금액, 할부금융업종 총 대출금액, 보험업종 총 대출금액, 신용카드 총 이용금액(할부+일시), 분할상환비 변수에서 높은 값이 나왔다. 즉, 제2금융권에서 주로 대출을 하면서 분할 상환비율이 높은 금융스타일이다. 







```{r clustering, warning=FALSE,message=FALSE}

library(NbClust)
for_cl <- credit %>% 
  dplyr::select(pop_cd, year, month ,
                monthly_bk_loan, monthly_cd_loan, monthly_installments_loan, monthly_insurance_loan,
                monthly_sbk_loan, mortgage_loan,  
                credit_card_spent, credit_card_ratio, sep_loan) 

for_cl %<>% arrange(pop_cd)

age_sex_cl <- for_cl[3441:nrow(for_cl),]

credit_cluster <- as.data.frame(scale(age_sex_cl[,-c(1:3)]))

nc <- NbClust(credit_cluster, min.nc = 2, max.nc = 8, method = "kmeans") ## best in 3

set.seed(0)
credit_kmeans <- kmeans(credit_cluster, centers = 3, iter.max = 10000)

age_sex_cl$cluster <- credit_kmeans$cluster

# 클러스터 1
summary(age_sex_cl %>% filter(cluster == 1))

# 클러스터 2
summary(age_sex_cl %>% filter(cluster == 2))

# 클러스터 3
summary(age_sex_cl %>% filter(cluster == 3))


```


## 3. Factor Analysis

* 클러스터링을 통해 사람들의 금융스타일을 구분하고 파악할 수 있지만 한 클러스터 내에서의 차이는 규명하지 못한다. 

이를 더욱 엄밀하게 파악하고 해석하기 위하여 Factor analysis를 진행하고 해석가능한 잠재변수를 찾고자 했다.

사용된 변수는 clustering에서 사용한 변수와 동일하다.


```{r FA, warning=FALSE, message=FALSE, results='hold'}

for_fa <- credit %>% 
  dplyr::select(pop_cd, year, month ,
                monthly_bk_loan, monthly_cd_loan, monthly_installments_loan, monthly_insurance_loan,
                monthly_sbk_loan, mortgage_loan,  
                credit_card_spent, credit_card_ratio, sep_loan) 

for_fa %<>% arrange(pop_cd)

age_sex_fa <- for_fa[3441:nrow(for_fa),]



med.factor <- principal( age_sex_fa[,-c(1,2,3)], rotate="varimax" , nfactors = 3) 
med.factor

med.factor$scores %>% head(10)


credit_visual <- age_sex_fa %>% select(pop_cd, year, month)
credit_visual <- cbind(credit_visual, as.data.frame(med.factor$scores))
colnames(credit_visual)[c(4,5,6)] <- c("Factor_score2", "Factor_score1", "Factor_score3")

credit_visual$cluster <- credit_kmeans$cluster
credit_visual$cluster <- as.character(credit_visual$cluster)


```

Factor analysis 결과 모든 변수를 설명할 수 있는 잠재변수 3개를 만들어낼 수 있었고 각각의 변수는 다음과 같은 의미를 가진다.

* RC1는 카드업종 총 대출금액, 할부금융업종 총 대출금액, 보험업종 총 대출금액, 신용카드 총 이용금액(할부+일시), 분할상환비 변수에서 높은 로딩값을 가졌다. 즉, RC1은 제2금융권에서 주로 대출을 하면서 분할 상환비율이 높은 직장인일 가능성을 나타내는 변수이다.
(Cluster 3의 금융스타일 정도를 나타내는 지수)

* RC2은 은행업종 총 대출금액, 실카드 사용비율, 담보대출 대출금액 총합 변수에서 높은 로딩값을 가졌다. 
제1금융권 대출을 주로 하며 집이나, 차 같은 담보대출이 있을 가능성을 나타내는 변수이다.
(Cluster 1의 금융스타일 정도를 나타내는 지수)


* RC3은 저축은행업종 총 대출금액 변수에서 높은 로딩값을 가졌다. 
은행대출과 담보대출 등 금리가 낮은 대출과는 관련이 상대적으로 떨어지는 반면 저축은행의 대출과 같이 상대적으로 금리가 높은 대출을 가지고있을 가능성을 나타내는 변수이다.
(Cluster 2의 금융스타일 정도를 나타내는 지수)

이는 클러스터 해석과 유사한 결과를 보였다. 즉, 클러스터 1에 속하는 금융스타일을 가졌다면 RC2의 값이 높을 것이고 
클러스터 2에 속하는 금융스타일을 가졌다면 RC3의 값이 높을 것이다.

더 나아가 클러스터 2에 속하는 금융스타일을 가졌다 해도 RC1과 RC2의 값이 높으냐 낮으냐에 따라 이 사람의 금융스타일을 더욱 엄밀하게 파악할 수 있다.



## 4. Factor Analysis - Visualization
pop_cd 별로 factor analysis한 결과를 3D-plot을 시각화해보았다.

```{r viz popcd, warning=FALSE, message=FALSE, results='hold', fig.align='center'}

library(plotly)

library(RColorBrewer)

n <- 18
qual_col_pals = brewer.pal.info[brewer.pal.info$category == 'qual',]
col_vector = unlist(mapply(brewer.pal, qual_col_pals$maxcolors, rownames(qual_col_pals)))
set.seed(1)
colors_vector <- sample(col_vector, n)



loading <- med.factor$loadings[,c(1,2,3)] %>% as.data.frame()

p <- plot_ly() %>%  
        add_trace(x = ~ Factor_score1, y = ~ Factor_score2, z = ~ Factor_score3, 
                  data = credit_visual,
                  type = "scatter3d", mode = "markers", color = ~pop_cd, colors = colors_vector,
                  marker = list(size = 5, opacity = 1, 
                                line = list(color = 'honeydew2', width = 1 ))) %>% 
  layout(scene = list(xaxis = list(title = 'Factor1'),
                     yaxis = list(title = 'Factor2'),
                     zaxis = list(title = 'Factor3')))


for (k in 1:nrow(loading)) {
   x <- c(0, loading[k,1])
   y <- c(0, loading[k,2])
   z <- c(0, loading[k,3])
   p <- p %>% add_trace(x=x, y=y, z=z, name = rownames(loading)[k],
            type="scatter3d", mode="lines",
            line = list(width=8), 
            opacity = 0.8)
}

p


```


각 pop_cd 별로 factor analysis결과를 시각화하였다. 해당 시각화는 다음과 같이 해석할 수 있다.  

* 각 시점의 pop_cd가 해당 변수에 중요한 요인에 영향을 많이 받았다
* Y10(십대 여성)이 monthly_sbk_loan(저축은행업종 총 대출금액) 변수에 중요한 factor3에 영향을 많이 받았다고 해석할 수 있다. 
* Y30 35(30대 남여) / Y40 45(40대 남여) -- bank_loan , mortgage_loan에 영향을 많이 받음


## 5. Factor Analysis & Clustering - Visualization
pop_cd의 금융 스타일을 factor analysis 결과에 중첩하였다. 

해당 벡터들을 3D plot을 통해 시각화해 보았더니 다음과 같은 방향성이 보였다.  

```{r viz clus, warning=FALSE, message=FALSE, results='hold', fig.align='center'}


colors_vector <- c('coral', 'chartreuse3', 'cadetblue3' )


p <- plot_ly(credit_visual, x = ~Factor_score1, y = ~Factor_score2, z = ~Factor_score3, color = ~cluster, colors = colors_vector) %>%
  add_markers() %>%
  layout(scene = list(xaxis = list(title = 'Factor1'),
                     yaxis = list(title = 'Factor2'),
                     zaxis = list(title = 'Factor3')))


p

```




## 6. 인사이트 - Visualization

이를 전체가 아닌 pop_cd별로 시각화 해본 결과 각 시점에 따라서 금융스타일을 뜻하는 클러스터가 달라지는 경우가 있었다. 그 중, 60대 여성.남성의 경우, 시간이 지남에 따라서 클러스터1(제1금융권 사용 및 담보대출이 존재하는 스타일)에서 클러스터3(제2금융권 주로 사용 및 분할상환비율이 높은 스타일)로 변화하는 인사이트를 발견할 수 있었다. 

이를 해석해보자면 정년 맞이하는 고객들이 직장을 그만두게 되면서 금융스타일의 형태가 주로 큰 금액을 대출하는 클러스터 1 금융스타일에서
비교적 적은 금액을 다양한 곳에서 대출하는 클러스터 3 금융스타일로 변화했다고 할 수 있다.

이렇게 고객층 별로 각각 시각화를 해보면 그 고객층의 금융스타일 변화를 Factor analysis의 잠재변수를 통해서 알 수 있다.

이를 통해 60대 고객층 외에도 시간이 지남에 따라 클러스터의 카테고리는 달라지지 않지만 그 안에서 금융스타일의 변화가 일어남을 알 수 있다. 이를 통해 
금융스타일의 변화를 파악할 수 있고 이를 바탕으로 고객을 타겟팅하여 마케팅을 진행하거나 맞춤 상품 제안을 할 수 있을 것이다.

```{r clustering find1, warning=FALSE,message=FALSE, fig.align='center'}

credit_visual_Y60 <- credit_visual%>% filter(pop_cd == 'Y60')

credit_visual_Y60 %<>% mutate(date = paste(year, month, sep = '-'))

colors_vector <- c( 'cadetblue3' ,'coral' )


p <- plot_ly(credit_visual_Y60,  x = ~Factor_score1, y = ~Factor_score2, z = ~Factor_score3, color = ~cluster, colors = colors_vector, text = ~date) %>%
  add_markers() %>%
  layout(scene = list(xaxis = list(title = 'Factor1'),
                     yaxis = list(title = 'Factor2'),
                     zaxis = list(title = 'Factor3')))


p


```


 


## 7. 서비스 제안
현재 kcb는 신용정보 서비스, 여신관리 시스템, 신용현황 관리 서비스를 기업들에게 제공하고 있다. 이에 더불어 위의 분석을 이용한다면, 고객 그룹별의 금융 스타일을 데이터기반으로 분류할 수 있을 것이며, 더 나아가 기업들에게 해당 그룹이 어떠한 금융스타일 변화가 일어나는지 모니터링을 해주는 서비스를 제공해 줄 수 있을 것이다. 

## 8. 향후 발전 가능성
이를 더 확장하여 개인별 데이터로 해당 분석을 진행하게 된다면 개인별 외부 변수(개인별 소득, 개인별 가족구성원, 주소, 등등)를 추가할 수 있을 것이고, 더 풍부한 인사이트를 활용한 고객 타겟팅이 가능할 것이다.


# II. jeju_financial_life_data.csv
## 1. EDA
### 1) 데이터 전처리


```{r warning=FALSE,message=FALSE, fig.align='center'}


jejudata$sex = as.factor(jejudata$sex)
jejudata$avg_debt = as.numeric(jejudata$avg_debt)
jejudata$avg_debt_noneb = as.numeric(jejudata$avg_debt_noneb)
jejudata$avg_debt_mortgage = as.numeric(jejudata$avg_debt_mortgage)
jejudata$avg_debt_collateral = as.numeric(jejudata$avg_debt_collateral)

 

jeju_summarised_job = 
  jejudata %>% 
    group_by(sex, age) %>%
    summarise(job_majorc = mean(job_majorc),
              job_smallc = mean(job_smallc),
              job_public = mean(job_public),
              job_profession = mean(job_profession),
              job_self = mean(job_self),
              job_none = mean(job_none),
              job_other = mean(job_other))

jeju_summarised_debt = 
  jejudata %>% 
  group_by(sex, age) %>% 
  summarise(avg_debt = mean(avg_debt),
            avg_debt_credit = mean(avg_debt_credit),
            avg_debt_noneb = mean(avg_debt_noneb),
            avg_debt_mortgage = mean(avg_debt_mortgage),
            avg_debt_deposit = mean(avg_debt_deposit),
            avg_debt_collateral = mean(avg_debt_collateral))


```

### 2) 기본적인 시각화 - 그래프

#### a) 그룹별(pop_cd) 

각 그룹별로 평균적인 수치 시각화를 해보았다. 
```{r echo = F, warning=FALSE}
ui <- fluidPage(

  # App title ----
  titlePanel("pop_cd 별"),

  # Sidebar layout with a input and output definitions ----
  sidebarLayout(

    # Sidebar panel for inputs ----
    sidebarPanel(

      # Input: Selector for choosing dataset ----
      selectInput(inputId = "variable",
                  label = "Choose a variable:",
                  choices = c('job_majorc','job_smallc','job_public','job_profession','job_self','job_none','job_other'))

    ),

    # Main panel for displaying outputs ----
    mainPanel(

      # Output: ggploy ----
      plotOutput(outputId = "ggPlot")

    )
  )
)
```

#### a-1) 직업관련된 변수들에 대해서 시각화를 해보았다. 

```{r echo = F}
# Define server logic to summarize and view selected dataset ----
server <- function(input, output) {

  # Return the requested dataset ----
  datasetInput <- reactive({
    switch(input$variable,
           "job_majorc" = jeju_summarised_job[,c(1,2,3)],
           "job_smallc" = jeju_summarised_job[,c(1,2,4)],
           "job_public" = jeju_summarised_job[,c(1,2,5)],
           "job_profession" = jeju_summarised_job[,c(1,2,6)],
           "job_self" = jeju_summarised_job[,c(1,2,7)] ,
           "job_none" = jeju_summarised_job[,c(1,2,8)],
           "job_other" = jeju_summarised_job[,c(1,2,9)])
  })

  # Generate a summary of the dataset ----
  output$ggPlot <- renderPlot({
    dataset <- datasetInput()
    colnames(dataset)[3] = 'variable_choosed'
    ggplot(dataset, aes( x = age, y = variable_choosed, color = sex )) +
      geom_line(size = 1) +
      ggtitle(input$variable) + 
      facet_wrap(facets = ~sex,ncol = 1) +
      theme(axis.text.x = element_text(angle = 35))
  })

}
```

```{r echo = F, fig.align='center', warning=FALSE, message=FALSE}
shinyApp(ui, server)
```

```{r echo = F, warning=FALSE}
ui <- fluidPage(

  # App title ----
  titlePanel("pop_cd 별"),

  # Sidebar layout with a input and output definitions ----
  sidebarLayout(

    # Sidebar panel for inputs ----
    sidebarPanel(

      # Input: Selector for choosing dataset ----
      selectInput(inputId = "variable",
                  label = "Choose a variable:",
                  choices = c('avg_debt','avg_debt_credit','avg_debt_mortgage','avg_debt_deposit','avg_debt_collateral'))

    ),
    
    
    # Main panel for displaying outputs ----
    mainPanel(

      # Output: ggploy ----
      plotOutput(outputId = "ggPlot")

    )
  )
)
```

#### a-2) 부채에 관련된 변수들을 각각 시각화 해 보았다. 

```{r echo = F}
# Define server logic to summarize and view selected dataset ----
server <- function(input, output) {

  # Return the requested dataset ----
  datasetInput <- reactive({
    switch(input$variable,
           "avg_debt" = jeju_summarised_debt[,c(1,2,3)],
           "avg_debt_credit" = jeju_summarised_debt[,c(1,2,4)],
           "avg_debt_mortgage" = jeju_summarised_debt[,c(1,2,5)],
           "avg_debt_deposit" = jeju_summarised_debt[,c(1,2,6)],
           "avg_debt_collateral" = jeju_summarised_debt[,c(1,2,7)])
  })
  

  # Generate a summary of the dataset ----
  output$ggPlot <- renderPlot({
    dataset <- datasetInput()
    colnames(dataset)[3] = 'variable_choosed'
    ggplot(dataset, aes( x = age, y = variable_choosed, color = sex )) +
      geom_line(size = 1) +
      ggtitle(input$variable) + 
      facet_wrap(facets = ~sex,ncol = 1) +
      theme(axis.text.x = element_text(angle = 35))
  })

}

str(jeju_summarised_debt)
```


```{r echo = F, fig.align='center', warning=FALSE, message=FALSE}
shinyApp(ui, server)
```


#### 3) 지도 시각화 - 모든변수

##### a) 지도 불러오기
```{r}
korea_emd_sp = readOGR(dsn="EMD_201905", layer="TL_SCCO_EMD")

is_jeju = str_sub(korea_emd_sp@data$EMD_CD, 1,2) == "50"

jeju_emd_sp = korea_emd_sp[is_jeju,]

jeju_emd_sp@data = 
  jeju_emd_sp@data %>%
  mutate_all(as.character)

plot(jeju_emd_sp, main = 'Jeju')
```


##### b) 지도에 폴리곤 추가하기

```{r}


proj4string(jeju2) = CRS("+proj=longlat +datum=WGS84 +no_defs +ellps=WGS84 +towgs84=0,0,0")
jeju2 = spTransform(jeju2, CRS(proj4string(jeju_emd_sp)))

jeju2.poly <- point.in.poly(jeju2, jeju_emd_sp)

plot(jeju_emd_sp)
points(jeju2, pch = 20)

jeju2.poly_data = jeju2.poly@data %>% 
  group_by(EMD_CD) %>%
  summarise_if(is.numeric, mean)

jeju_emd_sp@data = merge(jeju_emd_sp@data, jeju2.poly_data, by = 'EMD_CD', all.x = T)


is_na_sp = !complete.cases(jeju_emd_sp@data)
jeju_no_na_emd_sp = jeju_emd_sp[!is_na_sp,]
 

```

##### c) 지도로 시각화하기

```{r}
ui_sp_jeju <- fluidPage(
  
  # App title ----
  titlePanel("도시별"),
  
  # Sidebar layout with a input and output definitions ----
  sidebarLayout(
    
    # Sidebar panel for inputs ----
    sidebarPanel(
      
      # Input: Selector for choosing dataset ----
      selectInput(inputId = "variable",
                  label = "Choose a variable:",
                  choices = c("job_majorc", "job_smallc", "job_public", "job_profession", "job_self" ,
                              "job_none", "job_other", "avg_income", "med_income", "avg_spend",          
                              "avg_foreign_spend", "avg_debt" , "avg_debt_credit", "avg_debt_noneb",      
                              "avg_debt_mortgage", "avg_debt_deposit", "avg_debt_collateral", "avg_credit_rat",
                              "medium_resid_rat", "large_resid_rat", "vehicle_own_rat"     ))
      
    ),
    
    # Main panel for displaying outputs ----
    mainPanel(
      
      # Output: spPlot ----
      plotOutput(outputId = "spPlot_jeju")
      
    )
  )
)


server_sp_jeju <- function(input, output) {
  
  # Generate a summary of the dataset ----
  output$spPlot_jeju <- renderPlot({
    spplot(jeju_no_na_emd_sp, zcol = input$variable, main = input$variable)
  })
  
}



```


```{r}

shinyApp(ui_sp_jeju, server_sp_jeju)

```

##### 4) 자기상관성 검정

credit_data와 마찬가지로 자기상관성 검정을 진행하였다. 제주 데이터의 경우 읍면동 단위의 분석이 가능하기 때문에 더욱 엄밀한 테스트를 진행할 수 있었다.

```{r}
jeju_nb = poly2nb(jeju_no_na_emd_sp, snap = 0.05)
jeju_centers = coordinates(jeju_no_na_emd_sp)

plot(jeju_no_na_emd_sp); plot(jeju_nb, jeju_centers, add = TRUE)

```

인접 폴리곤이 존재하지 않는 지역들은 제외하였다. 

```{r}

is_no_nb = jeju_nb[] %>% sapply(mean) == 0

jeju_no_na_emd_sp_without_no_neighbor_region = jeju_no_na_emd_sp[!is_no_nb,]

jeju_nb_without_no_neighbor_region = poly2nb(jeju_no_na_emd_sp_without_no_neighbor_region, snap = 0.05)
jeju_centers_without_no_neighbor_region = coordinates(jeju_no_na_emd_sp_without_no_neighbor_region)

plot(jeju_no_na_emd_sp_without_no_neighbor_region)
plot(jeju_nb_without_no_neighbor_region, jeju_centers_without_no_neighbor_region, add = TRUE)

```

자기상관성에 기준이 되는 이웃된 포인트들을 표시해보았다. 



```{r}
ui_moran_jeju <- fluidPage(
  
  # App title ----
  titlePanel("자기상관성 검정(Moran's I Autocorrelation test)"),
  
  # Sidebar layout with a input and output definitions ----
  sidebarLayout(
    
    # Sidebar panel for inputs ----
    sidebarPanel(
      
      # Input: Selector for choosing dataset ----
      selectInput(inputId = "variable",
                  label = "Choose a variable:",
                  choices = c("job_majorc", "job_smallc", "job_public", "job_profession", "job_self" ,
                              "job_none", "job_other", "avg_income", "med_income", "avg_spend",          
                              "avg_foreign_spend", "avg_debt" , "avg_debt_credit", "avg_debt_noneb",      
                              "avg_debt_mortgage", "avg_debt_deposit", "avg_debt_collateral", "avg_credit_rat",
                              "medium_resid_rat", "large_resid_rat", "vehicle_own_rat")),
      
      # Input: Slider for the number of bins ----
      sliderInput(inputId = "simulations",
                  label = "Number of simulations:",
                  min = 100,
                  max = 2000,
                  value = 1000)
      
    ),
    
    # Main panel for displaying outputs ----
    mainPanel(
      
      # Output: Verbatim text for data summary ----
      verbatimTextOutput("moran_jeju")
      
    )
  )
)

server_moran_jeju <- function(input, output) {
  
  # Generate a summary of the dataset ----
  output$moran_jeju <- renderPrint({
    moran.mc(
      jeju_no_na_emd_sp_without_no_neighbor_region@data[,input$variable] %>% as.numeric(), 
      nb2listw(jeju_nb_without_no_neighbor_region),
      nsim = input$simulations - 1
    )
  })
  
}

```


```{r}

shinyApp(ui_moran_jeju, server_moran_jeju)

```

지역적 자기상관성을 다른 모든 변수에서 확인해보았다. p-value가 0.05보다 작으면, 지역적 자기 상관성이 존재한다는 의미이고, 0.05보다 크면 지역적 자기 상관성이 존재하지 않는다는 의미이다. 다음에서 볼 수 있듯이, 모든 변수에서 지역적 자기 상관성이 대부분 존재하였다. 이는 즉, 특정 지역에 각 변수들의 값이 몰려 있거나 특정 지역에 한정 되어 있다고 할 수 있다. 이를 통해 시각화를 통한 수치적 차이가 의미 있는 결과라는 정당성을 얻을 수 있었다.

실제로 위에서 각 변수들을 지도 위에 시각화 하였을 때 뚜렷한 차이를 보였다. 이를 통해 각 변수들이 어느 지역에서 높은지, 어느 지역에 몰려있는 지 파악할 수 있다.

또한, 변수 별로 지도 시각화를 해본 결과 몇몇 변수들이 유사한 패턴을 보이는 것을 볼 수 있었다.

이를 통계적으로 규명하기 위하여 상관관계를 볼 수 있는 correlation plot을 그린 후, 확인해 보았다. 

## 2. 인사이트 - Visualization
```{r}

jejudata[,7:21] = jejudata[,7:21] %>% mutate_all(as.numeric)
corr_jeju = cor(jejudata[,7:21])
corrplot(corr_jeju,method="circle")

```


* 평균 연소득과 평균 채무 보유액이 양의 상관관계를 보이는 것으로 보아, 두 변수는 비슷한 지역에서 유사한 패턴을 보인다고 할 수 있다. 두 변수의 관계를 해석해 본다면 소득이 많다고 해서 채무가 없는 것이 아니라, 오히려 소득이 있는 사람들이 빚을 더 많이 지는 경향이 있다고 해석할 수 있다. 이와 같은 과정을 통하여 유사한 패턴을 보이는 변수들을 규명할 수 있고 이 변수들이 높은 지역을 탐구하여 지역적 특징과 이들의 금융 스타일을 파악할 수 있다.

